臺灣屏東地方法院民事判決　　　　　　　96年度簡上字第41號
上　訴　人　乙○○
訴訟代理人　甲○○
被上訴人　　屏東縣內埔地區農會
法定代理人　丙○○
訴訟代理人　黃正男律師
上列當事人間第三人異議之訴事件，上訴人對於民國96年1 月31
日本院95年度潮簡字第692 號第一審判決提起上訴，本院於96年
7 月25日言詞辯論終結，判決如下：
    主  文
上訴駁回。
第二審訴訟費用由上訴人負擔。
    事實及理由
一、上訴人起訴主張：被上訴人因執行債務人即第三人曾廷芸積
    欠其債務為由，並持本院所核發之債權憑證，聲請本院民事
    執行處對曾廷芸所有之坐落屏東縣內埔鄉○○段2758、2759
    、2760地號土地（下稱系爭土地）為強制執行，並經本院民
    事執行處以95年度執字第14376 號清償債務強制執行在案。
    惟其中所查封之系爭土地上之檳榔樹384 棵、椰子樹7 棵及
    魚池內之漁產與漁塭設備為上訴人所有，其餘地上作物為上
    訴人自民國80年7 月24日起即占有管領，非屬曾廷芸所有，
    被上訴人指封顯有錯誤，為此爰提起本訴。原審為上訴人敗
    訴之判決，於本院聲明：(一)原判決廢棄；(二)本院95年度執字
    第14376 號強制執行事件就上訴人所有坐落系爭土地之檳榔
    樹、椰子樹、魚池、磚造圍牆之執行程序應予撤銷，並將拍
    賣條件改為不點交。
二、被上訴人則以：上訴人應就本院95年度執字第14376 號強制
    執行事件中查封之檳榔樹、椰子樹、魚池、磚造圍牆部分，
    舉證證明為其所有。上訴人主張其自80年7 月24日起即占有
    管領上開作物、水池、圍牆云云，惟上開攻防方法已在台灣
    高等法院高雄分院94年度上易字第117 號確認租賃關係不存
    在等事件中提出，且該判決理由中已為判斷，認上訴人上開
    主張顯不足採，依爭點效之理論，經法院判斷之重要爭點之
    法律關係不得作相反之主張或判斷。本院93年度訴字第323
    號判決確認上訴人與第三人曾廷芸間就前開土地之買賣關係
    、租賃關係均不存在，上訴人對系爭檳榔樹、椰子樹、魚池
    、磚造圍牆部分均無任何法律上之權利，上開檳榔樹、椰子
    樹、魚池、磚造圍牆部分均屬第三人曾廷芸所有等語置辯。
    於本院聲明：上訴駁回。
三、下列事項為兩造所不爭執，並經本院調閱本院95年度執字第
    14376號強制執行卷宗核對無誤，堪信為真實：
    被上訴人以訴外人曾廷芸為債務人，持本院所核發之債權憑
    證，並以坐落屏東縣內埔鄉○○段2758、2759、2760地號土
    地上之檳榔樹、椰子樹、魚池、磚造圍牆係曾廷芸所有，向
    本院民事執行處聲請強制執行，經本院民事執行處以95年度
    執字第14376 號強制執行在案。
四、兩造爭執事項：
  (一)上開檳榔樹、椰子樹是否為上訴人種植？上開魚池、磚造圍
    牆是否為上訴人出資興建？
  (二)上訴人就上開檳榔樹、椰子樹、魚池、磚造圍牆是否有足以
    排除強制執行之權利？
五、上訴人就系爭檳榔樹、椰子樹、魚池、磚造圍牆是否有足以
    排除強制執行之權利？
  (一)按第三人就執行標的物有足以排除強制執行之權利者，得於
    強制執行程序終結前，向執行法院對債權人提起異議之訴，
    強制執行法第15條定有明文。復按強制執行法第15條所謂就
    執行標的物有足以排除強制執行之權利者，係指對於執行標
    的物有所有權、典權、留置權、質權存在情形而言，最高法
    院44年台上字第721 號判例可資參照。
  (二)次按稱不動產者，為土地及其定著物；不動產之出產物，尚
    未分離者，為該不動產之部分，民法第66條第1 項、第2 項
    定有明文。又民法第66條第1 項所謂定著物，係指非土地之
    構成部分，繼續附著於土地，而達一定經濟上目的，不易移
    動其所在之物而言。經查：
    1.系爭魚池部分：
      倘養魚池係以水泥鋼筋圍築而成之堅固物體，有固定性、
      永久性，費資頗鉅，在社會觀念上有獨立供人養魚使用之
      經濟效益，固得認為係「土地之定著物」，而屬民法第66
      條第1 項規定之不動產（最高法院76年台上字第2346號、
      91年度台上字第815 號判決意旨參照）。惟本件系爭魚池
      係以壘石抹水泥砌成，四周高度約1.5 公尺（勘驗時以目
      測約1 公尺，後上訴人主張實際高度應為1.5 公尺，為被
      上訴人所不爭執，兩造同意更正高度為1.5 公尺，見本院
      卷第90頁），池底未經施工，現作為飼養吳郭魚、鱸魚、
      鰻魚使用等情，業經本院勘驗在卷，有勘驗筆錄及現場照
      片附卷可稽（見本院卷第82、86、87頁）。足認系爭魚池
      四周施工簡單，池底完全未經施工，經簡易施工即得輕易
      改變現狀，並不具有固定性、永久性等特性，揆諸前開說
      明，即難認系爭魚池為「土地定著物」，而得列為獨立之
      不動產。又雖系爭魚池現供人養魚使用而有一定之經濟效
      益，為此僅為使用土地之方法所產生之經濟效益，並非使
      用獨立之「土地之定著物」之經濟效益，故亦難以此而認
      系爭魚池為「土地之定著物」。是系爭魚池並非得與土地
      並列之不動產，而屬系爭土地之構成部分之事實，即堪認
      定。
    2.系爭磚造圍牆部分：
      系爭磚造圍牆並不足以避風雨，而達經濟上使用之目的，
      即非屬土地之定著物而為不動產，亦屬系爭土地之構成部
      分。
    3.系爭檳榔樹、椰子樹部分：
      系爭檳榔樹、椰子樹為系爭土地之出產物，且尚未分離者
      ，依民法第66條第2 項規定，為系爭土地之部分，亦堪認
      定。
    4.綜上，本件系爭魚池、磚造圍牆及檳榔樹、椰子樹既均為
      系爭土地之部分，自應屬系爭土地之所有人即第三人曾廷
      芸所有，縱系爭魚池、磚造圍牆為上訴人所興建，系爭檳
      榔樹、椰子樹為上訴人所種植，上訴人均不得主張為其所
      有。上訴人對系爭魚池、磚造圍牆、檳榔樹、椰子樹既無
      所有權，揆諸首揭說明，就執行標的物即無足以排除強制
      執行之權利。從而，其主張對系爭魚池、磚造圍牆、檳榔
      樹、椰子樹有足以排除強制執行之權利，提起本件第三人
      異議之訴，請求將本院95年度執字第14376 號所為強制執
      行程序撤銷，並將拍賣條件改為不點交，於法無據，不應
      准許。
    5.另本件上訴人對系爭魚池、磚造圍牆、檳榔樹、椰子樹既
      足以排除強制執行之權利，故系爭檳榔樹、椰子樹是否為
      上訴人種植？系爭魚池、磚造圍牆是否為上訴人出資興建
      ？本院即無再無審酌之必要，故上訴人聲請傳喚證人楊玉
      貴、曾廷芸，以證明檳榔樹是上訴人僱請楊玉貴種植等情
      ，核無必要，附此敘明。
六、綜上所述，上訴人本於所有權人之地位，主張其有足以排除
    強制執行程序之權利，而提起本件第三人異議之訴，請求本
    院95年度執字14376 號卷強制執行程序，就系爭魚池、磚造
    圍牆、檳榔樹、椰子樹之強制執行程序應予撤銷，並將拍賣
    條件改為不點交，為無理由，不應准許。原審就被上訴人上
    開請求，為上訴人敗訴之判決，並無違誤，上訴意旨求予廢
    棄改判，為無理由，應駁回其上訴。
七、本件事證已臻明確，兩造其餘主張及所提證據經審酌後認均
    與判決不生影響，爰不一一論列，併此敘明。
八、據上論結，本件上訴為無理由，依民事訴訟法第436 條之1
    第3 項、第449 條第1 項、第78條，判決如主文。
中　　華　　民　　國　　96　　年　　8 　　月　　8 　　日
                  民事第二庭    審判長法　官  阮世賢
                                      法　官  吳思怡
                                      法　官  楊文廣
正本係照原本作成。
本件不得上訴。
                                      書記官　顏子仁
中　　華　　民　　國　　96　　年　　8 　　月　　8 　　日
